臺灣臺南地方法院民事裁定            100年度監宣字第114號
聲  請  人  李秋蓉
相  對  人  李華中
上聲請人聲請對李華中為監護宣告事件，本院裁定如下：
    主      文
宣告李華中（男，民國○○年○○月○○日生，身分證統一編號
：Ｚ000000000號）為受監護宣告之人。
選定李方倪（女，民國○○年○月○日生，身分證統一編號：Ｚ
000000000號）為受監護宣告之人李華中之監護人。
指定李秋蓉（女，民國○○○年○月○○○日生，身分證統一編
號：Ｚ000000000號）為會同開具財產清冊之人。
聲請程序費用由受監護宣告之人李華中負擔。
    理      由
一、本件聲請意旨略以：聲請人李秋蓉之父親李華中於民國98年
    間經確診患有失智症，致不能為意思表示或受意思表示，或
    不能辨識其意思表示之效果，爰依民事訴訟法第597條以下
    之規定，聲請鈞院准予裁定對相對人李華中為監護宣告，並
    選定相對人之配偶李方倪為李華中之監護人，及指定聲請人
    李秋蓉為李華中之會同開具財產清冊之人等語。
二、按對於因精神障礙或其他心智缺陷，致不能為意思表示或受
    意思表示，或不能辨識其意思表示之效果者，法院得因本人
    、配偶、四親等內之親屬、最近一年有同居事實之其他親屬
    、檢察官、主管機關或社會福利機構之聲請，為監護之宣告
    ，民法第14條第1項定有明文。
三、經查，聲請人李秋蓉係李華中之次女之事實，業據提出中華
    民國國民身分證、戶口名簿 (均影本)各2份附卷可稽，是聲
    請人為李華中之四親等內親屬，伊為本件聲請自屬合法。又
    查，聲請人主張李華中於98年間經確診患有失智症，致不能
    為意思表示或受意思表示，或不能辨識其意思表示之效果之
    事實，亦據提出中華民國重度身心障礙手冊1件為證，且經
    本院審驗相對人李華中之精神狀況，認其現意識尚可，但能
    力有明顯障礙，對外界之反應、思考能力、自己行為之利害
    得失之意思能力及認知、理解判斷能力均有明顯缺陷，無法
    自己單獨處分財產，相對人接受治療後，回復之可能性機率
    很低，此有本院訊問筆錄可憑；再斟酌鑑定人即臺南仁愛之
    家附設精神療養院施仁雄醫師鑑定結果認定：「6.醫學上的
    診斷：診斷名：失智症。7.現在身心狀態：身體狀態、精神
    狀態：一般醫學檢查：個案意識呈呆滯狀態，對問話無法回
    答，四肢變形無力，無法自我行動，大小便及個人衛生須他
    人完全協助。精神檢查方面：個案的注意力、判斷能力、對
    人、時、地的定向感、記憶能力、計算能力及抽象思考能力
    均有明顯缺失。8.有關判斷能力判定之意見：不能管理處分
    自己財產。判斷的根據：個案的認知能力有明顯缺陷。9.回
    復可能性說明：個案回復可能性之機率很低。10.鑑定判定及
    說明：【鑑定結果說明】綜合一般醫學檢查及精神檢查之情
    形，這是一個失智症的個案，個案現在意識仍不清，個案自
    我照顧能力呈明顯不足，個案的精神狀態應達不能為意思表
    示或受意思表示。【鑑定判定】(1)基於受鑑定人有精神上之
    障礙（失智症），其程度重大不能管理處分自己的財產且回
    復之可能性低。(2)其精神障礙之程度係不能為意思表示或受
    意思表示，可為監護宣告。」等語，有本院訊問筆錄及成年
    監護鑑定書在卷可佐。綜上所述，本件相對人李華中因精神
    障礙，已達不能為意思表示或受意思表示之程度，爰依法宣
    告李華中為受監護宣告之人。
四、再按受監護宣告之人應置監護人；法院為監護之宣告時，應
    依職權就配偶、四親等內之親屬、最近一年有同居事實之其
    他親屬、主管機關、社會福利機構或其他適當之人選定一人
    或數人為監護人，並同時指定會同開具財產清冊之人；法院
    選定監護人時，應依受監護宣告之人之最佳利益，優先考量
    受監護宣告人之意見，審酌一切情狀，並注意下列事項：一
    受監護宣告之人之身心狀態與生活及財產狀況。二受監護宣
    告人與其配偶、子女或其他共同生活之人間之情感狀況。三
    監護人之職業、經歷、意見及其與受監護宣告之人之利害關
    係。四法人為監護人時，其事業之種類與內容，法人及其代
    表人與受監護宣告之人之利害關係。修正後之民法第1110條
    、第1111條第1項、第1111條之1定有明文。查受監護宣告之
    人李華中之配偶為李方倪，有中華民國國民身分證、戶口名
    簿等件附卷供參，雙方份屬夫妻，且李方倪有意願擔任李華
    中之監護人，加以李華中之長女李淑賢、長子李恩德均同意
    由李方倪擔任李華中之監護人，有同意書2份在卷可憑，則
    由李方倪負責護養及照顧李華中並管理其財產，應能符合李
    華中之最佳利益，自屬適當之人選，爰選定李方倪為李華中
    之監護人。又關於會同開具財產清冊之人部分，茲審酌聲請
    人李秋蓉為受監護宣告之人李華中之次女，李秋蓉於本件監
    護宣告事件與李華中亦無利害關係，則由李秋蓉擔任會同開
    具財產清冊之人並無不妥，爰併指定聲請人李秋蓉為會同開
    具財產清冊之人。
五、依民事訴訟法第608條第1項，裁定如主文。
中    華    民    國   100    年    7     月    29    日
                  家事法庭  法  官  林富郎
以上正本證明與原本無異。
如不服本裁定關於選定監護人及指定會同開具財產清冊之人等部
分，應於送達後十日內向本院提出抗告狀（附具繕本），並繳納
抗告費新臺幣1,000元；其餘關於宣告監護之部分，不得抗告。
中    華    民    國   100    年    7     月    29    日
                            書記官  劉毓如